最高法院刑事判決　　　　　　九十四年度台上字第二一二一號
　　上　訴　人　台灣高等法院台中分院檢察署檢察官
　　被　　　告　甲○○
　　　　　　　　　　　　號
　　　　　　　　　　　　2巷8.
上列上訴人因被告偽造文書案件，不服台灣高等法院台中分院中
華民國九十一年六月二十八日第二審判決（九十年度上訴字第二
一九四號，起訴案號：台灣彰化地方法院檢察署八十八年度偵字
第一００二０號），提起上訴，本院判決如下：
    主  文
原判決撤銷，發回台灣高等法院台中分院。
    理　由
本件原判決以公訴意旨略以：被告甲○○於民國八十八年二月二
十日與許明釗結婚，婚後其任職於國泰人壽保險公司之姊陳滿足
，於同年三月底或四月初，至彰化縣鹿港鎮○○里○○路六十二
號，向許明釗推銷保險，被告明知許明釗並未同意投保，竟於同
年三、四月間，在其上開住所，於二份要保書上偽簽許明釗之姓
名，偽造以許明釗為要保人及被保險人、受益人為被告之保單號
碼各為0000000000號、0000000000號之國
泰鍾愛一生三一三終身壽險要保書二份，表示許明釗已同意參加
保險之意，並於同年五月二十四日在其上開住所，將該二份要保
書交付與不知情之陳滿足，轉向國泰人壽保險公司辦理投保之手
續而行使之，足以生損害於許明釗。另被告因知悉許明釗之妹許
美蓉參加以李春蘭為會首，如原判決事實欄所載之互助會一會，
許美蓉並委託其母許趙英全權處理該互助會相關事宜，而被告
曾於八十八年八月一日十一時四十分許，以電話向許美蓉央求承
擔該互助會之權利義務，許美蓉未予同意，被告竟於同日十二時
許，在彰化縣鹿港鎮大有市場許明釗經營之攤位，偽造許美蓉名
義、金額新台幣（下同）二千八百元之標單一張，表示許美蓉參
與競標之意後，持至同上市場會首李春蘭經營之攤位，向不知情
之李春蘭競標而行使之，並因此得標，足以生損害於許美蓉。因
認被告涉犯刑法第二百十六條、第二百十條之連續行使偽造私文
書罪嫌。惟經審理結果不能證明被告犯罪，因而撤銷第一審判決
，改判諭知被告無罪，固非無見。
惟查：(一)、無罪之判決，依刑事訴訟法第三百零八條之規定，亦
應記載其理由，故對於被告被訴之事實及卷內其不利之證據資料
，如何不足以證明被告犯罪或其行為不罰，均應詳述其理由，否
則即有判決不載理由之違背法令。原判決就被告被訴偽以許美蓉
名義，冒標前揭互助會犯行部分，論斷不能證明被告有該部分之
犯行，係以許趙英事前即已同意由被告借標該互助會（原判決
第五頁第九行），為其主要論據。然檢察官於偵查中訊問被告：
「妳有經過許趙英之同意去標此互助會？」答稱：「沒有，我
沒有經過我婆婆（即許趙英）同意……」等情（偵查卷第七十
頁背面），是否與許趙英於檢察官偵查中指稱：八十八年八月
一日被告標到後，許明釗回家就有跟伊說，伊問許明釗為何讓被
告標，許明釗說他也不知道，他去上廁所（偵查卷第一一四頁）
等情相符。被告、許趙英前揭供述各情是否屬實，苟被告、許
趙英上開供述各情係屬事實，其何以不能為不利於被告論斷之
依據。原審就上情未詳予調查釐清，復未說明上情何以不能為不
利被告論斷之理由，其查證未盡且理由欠備，遽行判決，尚有未
合。(二)、依法應於審判期日調查之證據雖已調查，而其內容未明
瞭者，即與未經調查無異，如遽行判決，仍屬應於審判期日調查
之證據而未予調查，尚不得遽對被告為有利或不利之認定。又無
製作權人苟未經他人同意或授權，而擅自以他人之名義製作內容
不實之文書，足以生損害於公眾或他人者，即應成立刑法第二百
十條之偽造私文書罪。原判決就被告被訴偽造許明釗名義前揭要
保書部分，為被告無罪之諭知，係以依陳滿足、吳英雄、許明釗
所供述之內容，堪認被告與許明釗間確曾討論為許明釗投保之事
，且許明釗未表示反對；依吳英雄供述：保單出來後，許明釗曾
打電話問保單之情形，……等情，足見許明釗顯然知悉陳滿足為
其辦理保險之事（原判決第三頁第七至十七行），為其主要論據
之一。然許明釗未表示反對，及於保單出來後，打電話詢問保單
之情形，如何即能證明被告以許明釗名義製作要保單之事，確曾
經許明釗之同意或授權。又許明釗始終否認曾同意或授權被告以
其名義製作要保書，而檢察官於偵查中訊問被告：「陳滿足說簽
好後就叫她去拿，為何到八十八年五月二十四日才叫陳滿足來拿
？」被告供稱：「因為簽好（要保書）後，許明釗還在考慮到底
要不要保」（偵查卷第一一四頁背面）等語；又陳滿足於檢察官
偵查中供稱：八十八年三月底或四月初，伊到許明釗家向他拉保
險，許明釗沒說好也沒說不好，伊就把要保書交給被告，請被告
向他溝通，……八十八年六月初保單核定後交給被告，許明釗曾
打電話到伊家向伊夫詢問被告有無幫其辦保險之事（偵查卷第一
００頁）等情。則被告以許明釗為要保人及被保險人，並以其自
己為受益人，而以許明釗之名義在要保書上簽名，製作前揭終身
壽險要保書二份等情，其究竟有無經許明釗之同意或授權，尚非
全無疑義，仍待調查釐清論述說明。原審就被告、陳滿足上開供
述是否屬實？苟被告、陳滿足上開供述係屬事實，其何以不能為
不利於被告論斷之依據，未詳予調查釐清論述說明，其查證未盡
且理由欠備，遽行判決，尚嫌速斷，其審理猶有未盡。檢察官上
訴意旨指摘原判決違背法令，尚非無理由，應認有撤銷發回更審
之原因。
據上論結，應依刑事訴訟法第三百九十七條、第四百零一條，判
決如主文。
中　　華　　民　　國　九十四　年　　四　　月　二十八　日
                      最高法院刑事第二庭
                          審判長法官  董　明　霈
                                法官  林　茂　雄
                                法官  張　祺　祥
                                法官  呂　永　福
                                法官  洪　文　章
      本件正本證明與原本無異
                                      書  記  官
中　　華　　民　　國　九十四　年　　五　　月　　五　　日
                                                      Ｃ
